臺灣高等法院刑事判決　　　　　　　　96年度上易字第2488號
上　訴　人
即　被　告　乙○○
上列上訴人因妨害名譽案件，不服臺灣臺北地方法院96年度易字
第1937號，中華民國96年9 月20日第一審判決（起訴案號：臺灣
臺北地方法院檢察署95年度偵字第19660 號），提起上訴，本院
判決如下：
    主  文
上訴駁回。
    事實
一、乙○○係在臺北市中山區○○○路、松江路口人行地下道西
    五攤位，從事命理師工作，於民國九十五年八月三日下午三
    時三十分左右，在上址與甲○○（西六攤位）、丙○○（西
    三攤位），因生意上客人往來問題發生爭執，嗣竟基於公然
    侮辱之犯意，在上開公眾得以共見共聞之處，以「我的懶給
    你咬！（閩南語）」之詞，公然侮辱丙○○，足以貶損丙○○之社會評價及尊嚴。
二、案經丙○○訴由臺北市政府警察局中山分局報告臺灣臺北地
    方法院檢察署檢察官聲請簡易判決處刑，原審認為不宜以簡
    易判決處刑，改以通常程序審理。
    理由
壹、證據能力
    按被告以外之人於偵查中向檢察官所為之陳述，除顯有不可
    信之情況者外，得為證據，刑事訴訟法第一百五十九條之一
    第二項定有明文。證人即告訴人丙○○、證人甲○○、葉玫
    玲於偵查中之證詞，均經具結在卷，有結文附卷可稽（見偵
    卷第五六至五八頁），足資擔保應無設詞誣陷被告之疑，且
    被告於審判程序對於證人甲○○、葉玫玲證詞之證據能力並
    未爭執，顯已放棄詰問權之行使，復無顯不可信之情況，揆
    諸前揭規定，上開證人於偵查中所為之陳述自有證據能力。
貳、實體事項
一、訊據被告乙○○矢口否認有何公然侮辱之犯行，並辯稱：當
    日是伊與六號算命攤甲○○發生爭執，伊與告訴人丙○○的
    算命攤距離五、六公尺遠，丙○○跑過來聽，根本與丙○○
    無關，伊沒有對丙○○說過辱罵的話云云。然查，上揭犯罪
    事實，業據告訴人丙○○於偵查中結證：「被告九十五年七
    月間才來該處算命，常常用日語叫我椅子上的客人或是甲○○的客人，當天我是去他店門口拜託他不要吵，他就罵我叫
    客人是他的自由，不然他的懶叫給你咬（閩南語）」等語屬
    實，並有證人即西六攤位算命師甲○○結稱：「鄭小姐叫他
    不要太吵，乙○○就說叫客人是他的自由，不然他的懶叫給
    你咬（閩南語）」等語，及證人即西四攤位算命師葉玫玲於
    偵查中結稱：「現場就是為了營業糾紛，被告乙○○有罵髒
    話，並指告訴人二人店門口的照片是合成的。」等語無訛（
    見偵卷第五二至五四頁），互核相符。足認，被告確有在上
    揭時、地以「我的懶給你咬（閩南語）」之詞，公然侮辱告
    訴人，應堪認定。是被告前揭所辯，無非卸責之詞，不足採
    信。又被告用以辱罵告訴人之字語『我的懶給你咬』，依社
    會通念，足以貶損他人之社會評價及尊嚴，為輕蔑他人、使
    人難堪之詞，顯屬侮辱之言語無疑。再者，被告辱罵告訴人
    之地點，係在行天宮地下道西邊西六算命攤位附近，路過行
    人及遊客均得自由出入該地下道，有該地下道攤位現場圖一
    份及現場相片五紙附卷可佐（見偵卷第五八、五九頁），自
    屬不特定或多數人得以共見共聞之公共場所無誤。是被告上
    開公然侮辱之犯行，洵堪認定，應依法論科。
二、原審核被告乙○○所為，係犯刑法第三百零九條第一項之公
    然侮辱罪。爰審酌被告僅因招攬客人細故與告訴人產生齟齬
    ，因而一時衝動以穢語公然辱罵告訴人，造成告訴人人格受
    到貶損，且犯後飾詞否認犯行，未見悔意，然念其並無前案
    紀錄，有臺灣高等法院被告前案紀錄表一份附卷可稽，素行
    應稱良好，且年事已高暨其犯罪動機、目的、智識程度等一
    切情狀，說明本案被告犯罪時間係在九十六年四月二十四日
    以前，亦無其他不合中華民國九十六年罪犯減刑條例所定不
    得減刑之情形，爰依中華民國九十六年罪犯減刑條例第二條
    第一項第三款、第七條第一項規定，減其宣告刑二分之一，
    併依同條例第九條規定，諭知易科罰金折算之標準。適用刑
    法第三百零九條第一項、第四十一條第一項前段，刑法施行
    法第一條之一，中華民國九十六年罪犯減刑條例第二條第一
    項第三款、第七條第一項、第九條，判決乙○○公然侮辱人
    ，處拘役貳拾日，如易科罰金，以新臺幣壹仟元折算壹日，
    減為拘役拾日，如易科罰金，以新臺幣壹仟元折算壹日。其
    認事用法，核無違誤。被告上訴否認犯罪，惟被告犯行明確
    已如上述，被告上訴指摘原判決不當，為無理由，應予駁回
    。
據上論斷，應依刑事訴訟法第368 條，判決如主文。
本案經檢察官沈世箴到庭執行職務。
中　　華　　民　　國　　96　　年　　11　　月　　22　　日
       　　　　　 刑事第八庭審判長法　官　鄭文肅
                                  法　官　張明松
                                  法　官　陳貽男
以上正本證明與原本無異。
不得上訴。
                                  書記官  王泰元
中　　華　　民　　國　　96　　年　　11　　月　　22　　日
附錄：本案論罪科刑法條全文
中華民國刑法第309條
（公然侮辱罪）
公然侮辱人者，處拘役或3百元以下罰金。
以強暴犯前項之罪者，處1年以下有期徒刑、拘役或5百元以下罰
金。
